【裁判字號】    99,上訴,2797
【裁判日期】    991110
【裁判案由】    強盜
【裁判全文】
臺灣高等法院刑事判決                99年度上訴字第2797號
上  訴  人  臺灣新竹地方法院檢察署檢察官
上  訴  人
即  被  告  戊○○
指定辯護人  義務辯護人  林帥孝律師
被      告  甲○○
            丁○○
前列二人共同
指定辯護人  本院公設辯護人李廣澤
被      告  丙○○
選任辯護人  吳世敏律師
            苗繼業律師
上列上訴人因被告等恐嚇取財案件，不服臺灣新竹地方法院99年
度訴字第60號 ，中華民國99年6月30日第一審判決（起訴案號：
臺灣新竹地方法院檢察署98年度偵字第9268號、99年度偵字第38
2號），提起上訴，本院判決如下：
    主  文
上訴駁回。
    事  實
一、甲○○於民國（下同）96年間，因違反毒品危害防制條例案
    件 ，經臺灣新竹地方法院以96年度竹簡字第525號刑事簡易
    判決， 分別判處有期徒刑3月、3月，應執行有期徒刑5月確
    定，嗣經臺灣新竹地方法院以96年度聲減字第1246號裁定，
    分別減為有期徒刑1月又15日，合併定應執行有期徒刑2月又
    15日確定，於96年11月15日縮刑期滿執行完畢；又甲○○前
    於96年間，因妨害自由案件，經臺灣新竹地方法院以96年度
    竹東簡字第182號刑事簡易判決，判處有期徒刑3月，減為有
    期徒刑1 月又15日確定，再因違反毒品危害防制條例案件，
    經臺灣新竹地方法院分別以96年度竹簡字第998 號刑事簡易
    判決，判處有期徒刑4月、4月， 應執行有期徒刑6月確定，
    及96年度易字第681號刑事判決， 判處有期徒刑5月、5月，
    應執行有期徒刑9月確定 ，嗣後並經臺灣新竹地方法院以97
    年度聲字第144號裁定， 定應執行有期徒刑1年2月確定，並
    與前揭有期徒刑1月又15日之刑期接續執行，於97年5月26日
    入監執行 ，98年5月22日假釋出監付保護管束，仍在假釋期
    間內。
二、戊○○曾有竊盜、贓物、違反毒品危害防制條例等前科，最
    近1 次於95年間，因違反毒品危害防制條例案件，經臺灣新
    竹地方法院以95年度訴字第767號刑事判決 ，分別判處有期
    徒刑8月、7月，應執行有期徒刑1年2月確定，嗣經臺灣新竹
    地方法院以96年度聲減字第1854號裁定， 減為有期徒刑4月
    、3月又15日，合併定應執行有期徒刑7月確定，於98年4月1
    日縮刑期滿執行完畢。
三、丁○○於96年間，因違反毒品危害防制條例案件，經臺灣新
    竹地方法院以96年度竹簡字第315號刑事簡易判決 ，判處有
    期徒刑3 月確定，嗣後並經臺灣新竹地方法院以96年度聲減
    字第2383號裁定，減為有期徒刑1 月又15日確定，又因違反
    毒品危害防制條例案件，經臺灣新竹地方法院別以96年度竹
    簡字第477號刑事簡易判決判處有期徒刑4月、94年度竹簡字
    第635號刑事簡易判決判處有期徒刑4月、96年度竹北簡字第
    41號刑事簡易判決判處有期徒刑5月，及97年度竹北簡字第4
    75號刑事簡易判決判處有期徒刑6月確定，於97年5月30日入
    監執行，98年5 月19日假釋出監付保護管束，仍在假釋期間
    內。
四、丙○○任職於新竹縣政府警察局保安隊，與乙○○係堂甥舅
    關係。緣丙○○因不滿乙○○曾對其妹妹毛手毛腳，復知悉
    乙○○有不動產等積蓄，其因負債而需款花用，竟與呂政生
    （另由檢察官發布通緝中）、甲○○、戊○○、丁○○等人
    ，共同基於意圖為自己不法所有之犯意聯絡，於98年 5月底
    、6 月初某日，丙○○先至呂政生位於新竹縣竹東鎮○○路
    56巷164號居所與呂政生、戊○○謀議對乙○○實施 「仙人
    跳」。嗣於98年6月8日，呂政生、戊○○、丁○○、范政宏
    等4 人，在呂政生前揭居所，共同商討實施「仙人跳」之細
    節，推由丁○○出面向乙○○承租套房，並伺機親近乙○○
    ，戊○○則假扮丁○○之配偶，俟丁○○與乙○○發生性行
    為之際，由戊○○出面抓姦，呂政生則代戊○○出面與乙○○協調賠償一事，丙○○則以乙○○親戚之姿扮演和事佬之
    角色，甲○○居住呂政生上開住處，亦得悉上情。期間呂政
    生並撥打丙○○使用之門號0000000000號行動電話與之聯絡
    確認分工之細節，呂政生並允諾丁○○事後可分得新臺幣（
    下同）30萬元之報酬。謀議既定後，遂由呂政生出資，由丁○○於同日向乙○○承租位於新竹縣竹東鎮○○路○段43號3
    樓樓梯口右邊之套房，並告以乙○○其已結婚，配偶係戊○○等語。98年 6月10日，呂政生、戊○○、丁○○、丙○○
    等人，在呂政生前揭居所，再次確認丁○○是否確係向乙○○承租套房，及乙○○是否有意親近丁○○等情，丁○○並
    複製承租套房之1 樓大門及套房鑰匙予戊○○，呂政生並於
    是日向丙○○提及事後要給予甲○○ 5萬元吃紅等語；丁○○並於98年6 月17日，允諾乙○○願於翌日與其發生性行為
    後，呂政生、戊○○、丁○○、丙○○等人，遂於同日晚上
    某時許，在呂政生前揭居所，再次共同討論及確認翌日行動
    之分工細節。迨於98年6月18日上午7時許，乙○○依約前往
    丁○○向其承租之上開套房，丁○○藉故請乙○○出門購買
    香煙、水等物，並趁機以其所使用之門號0000000000號行動
    電話撥打戊○○使用之門號0000000000號行動電話，聯繫戊○○等人先行在附近等候，待乙○○於同日上午8 時許返回
    而與丁○○發生性行為之際，丁○○故意大聲哼叫藉此通知
    戊○○，戊○○隨即衝入套房內，持手機作勢拍照，並對丁○○掌摑兩巴掌，喝令其穿上衣物，且出拳毆打乙○○臉部
    、胸部各1 下（未成傷），隨即以上開門號之行動電話撥打
    呂政生使用之0000000000號行動電話聯繫呂政生，呂政生即
    偕甲○○前來，丙○○亦假藉路過之名義前來查看，待呂政
    生、甲○○、丙○○均抵達後，戊○○則藉故攜同丁○○前
    往醫院驗傷，與丁○○先行離去，呂政生則對乙○○恫嚇稱
    ：丁○○之老公（即戊○○）剛管訓出來，竟敢和丁○○發
    生性關係， 需拿現金500萬元出來處理等語，甲○○、丙○○則在旁助勢，丙○○則假意安撫乙○○稱：事情這樣處理
    就好，不要節外生枝等語，且乙○○因不欲其家人、鄰居知
    悉上情，經與呂政生斡旋之結果， 同意以200萬元解決此事
    ，惟因存款僅有70萬元，未能如數償付，呂政生遂要求乙○○簽立發票日為98年7月1日、本票面額各為130萬元之本票2
    紙供作擔保，丙○○並在本票背面背書，交由呂政生收執。
    此時，戊○○為使情節更為逼真，使恐嚇取財行為得以順利
    遂行，竟手持連同刀柄長約30公分之菜刀1 把再度返回前開
    套房，作勢欲砍殺乙○○，隨即遭呂政生出手阻擋，致乙○○更加心生畏懼。戊○○再度離去後，丙○○隨即駕駛車號
    2102-NA 號自小客車搭載乙○○返回其位於新竹縣竹東鎮○○路60號之住處拿取存摺、印章後，前往新竹縣竹東鎮○○
    路○段129號新竹縣竹東地區農會二重分部（下稱二重埔農會
    ），由乙○○自行下車將其定期存款解約，並自其所有之帳
    號00-00000000號帳戶內提領70萬元 ，裝在二重埔農會之咖
    啡色紙袋內交予在車上等候之丙○○，即自行返回住處，丙○○隨即至呂政生前揭居所，將上開70萬元交予呂政生，呂
    政生將其中之43萬元交予戊○○，並囑戊○○將其中30萬元
    交予丁○○，呂政生另給付12萬5 千元分予徐志宏，餘款則
    供作己用。98年 6月22日，丙○○以在本票背面背書為由，
    邀約乙○○、呂政生至丙○○位於新竹縣竹東鎮○○街36巷
    1號居所質問乙○○何時給付餘款130萬元，經乙○○向其友
    人劉松志商借款項，劉松志將其在台灣土地銀行竹東分行之
    定期存款解約後， 匯款130萬元至乙○○前揭二重埔農會帳
    戶內， 乙○○遂於98年6月23日上午某時許，致電丙○○，
    約同丙○○於同日中午12時15分許前往二重埔農會，丙○○
    因該日該時段執行巡邏勤務， 遂駕駛編號206之巡邏警車搭
    載不知情之新竹縣政府警察局保安隊警員陶海樑一同前往二
    重埔農會， 由乙○○將130萬元裝在黑色塑膠袋內放在巡邏
    警車之後行李箱而離去。丙○○遂至呂政生前揭居所將上開
    130萬元交予呂政生 ，由呂政生分予丙○○32萬元、戊○○
    27萬元， 呂政生並對丙○○、戊○○稱：需由其等2人分得
    之款項中各拿5萬元予甲○○吃紅等語 ，並當場交予甲○○
    10萬元，呂政生並於同日晚上再交予丙○○5千 元，餘款則
    由呂政生分得。嗣因丙○○遲未將租賃契約書、本票、和解
    書等與本案有關之資料交予乙○○，乙○○遂於98年11月 4
    日向新竹縣政府警察局督察室檢舉，並經台灣新竹地方法院
    檢察署檢察官核發拘票，分別於：(1)98年12月22日上午 7時
    40分許，在戊○○位於新竹縣竹東鎮○○路84巷13號之住處
    ，拘提戊○○、丁○○；(2)98年12月22日下午 1時40分許，
    在新竹縣政府警察局督察室拘提丙○○；(3)99年1月1日上午
    11時10分許， 在甲○○位於新竹縣竹東鎮○○路56巷164號
    居所拘提甲○○，並扣得如附表所示之物，始得悉上情。
五、案經新竹縣政府警察局移送台灣新竹地方法院檢察署檢察官
    偵查起訴。
    理  由
壹、程序部分：
一、按被告以外之人於審判外之言詞或書面陳述，除法律有規定
    者外，不得作為證據，刑事訴訟法第159 條固定有明文，惟
    被告以外之人於審判外之陳述，雖不符同法第159條之1至之
    4 規定，而經當事人於審判程序同意作為證據，法院審酌該
    言詞陳述或書面陳述作成時之情況，認為適當者，亦得為證
    據。又當事人、代理人或辯護人於法院調查證據時，知有第
    159條第1項不得為證據之情形，而未於言詞辯論終結前聲明
    異議者，視為有前項之同意，此亦據同法第159條之5規定明
    確。查本案所引用之供述證據，除被告甲○○、戊○○、丙○○之辯護人爭執告訴人乙○○於警詢之陳述無證據能力外
    （其證據能力詳後述），其餘傳聞證據部分，被告及其辯護
    人、檢察官於原審同意可作為證據使用，依刑事訴訟法第15
    9條之5第1項、第2項之規定，本院審酌該證據作成之情況，
    並無不當，其等於審判外之陳述，自得作為本案之證據。
二、辯護人等固爭執被害人乙○○於警詢中之陳述無證據能力，
    惟按被告以外之人，於審判外之言詞或書面陳述，除法律有
    規定者外，不得作為證據；又被告以外之人（包括證人、鑑
    定人、被害人、被害人及共同被告等）於檢察事務官、司法
    警察官或司法警察調查中所為之陳述，與審判中不符，其先
    前之陳述具有較可信之特別情況，且為證明犯罪事實存否所
    必要者，得為證據，刑事訴訟法第159條第1項、第159條之2
    分別定有明文。所謂「前後陳述不符」之要件，應就前後階
    段之陳述進行整體判斷，以決定其間是否具有實質性差異，
    惟無須針對全部陳述作比較，陳述之一部分有不符，亦屬之
    。是被告以外之人於檢察事務官、司法警察（官）調查時所
    為之陳述，屬傳聞證據，本無證據能力，惟其於審判中之陳
    述與警詢中之陳述相符時，即無上開第159條之2規定之適用
    ；又若被告以外之人於審判中、警詢中之陳述有所不符時，
    必同時具備「可信性」及「必要性」二要件，始例外得適用
    上開第159條之2規定，認有證據能力，而得採為證據。而刑
    事訴訟法第159條之2所稱「具有可信之特別情況」者，係指
    陳述是否出於供述者之真意、有無違法取供情事之信用性而
    言，故應就調查筆錄製作之原因、過程及其功能等加以觀察
    其信用性，據以判斷該傳聞證據是否有顯不可信或有特別可
    信之情況而例外具有證據能力（最高法院94年度台上字第62
    9號判決意旨參照）。查證人乙○○於原審審理時關於被告
    戊○○有無毆打證人乙○○、被告戊○○再度返回承租套房
    時有無拿菜刀、是否已然簽立本票，提領70萬元款項時，被
    告甲○○、共犯呂政生有無陪同前往等情節所為之證述，固
    與其於警詢時之陳述有所不符（見原審卷191頁反面、第192
    頁，他字第2463號卷一第26、30、32頁），惟衡以證人乙○○於製作筆錄時離案發時間較近，記憶自較為深刻，不致因
    時隔日久而遺忘案情，並較無心詳予考量供詞對自己或他人
    所生之利害關係，且較無來自被告同庭在場之壓力，是證人
    乙○○於警詢之陳述，係出於任意性，並未受其他外部情形
    之干擾，故上開警詢筆錄作成時之外部情狀具有可信之特別
    情況，且為證明本件犯罪存否所必要，應認證人乙○○警詢
    中之陳述有證據能力。
三、被告以外之人於偵查中向檢察官所為之陳述，除顯有不可信
    之情況者外，得為證據，同法第159條之1亦有明文可參。而
    依第159條之1傳聞法則例外之立法理由，乃檢察官代表國家
    偵查犯罪，原則上能遵守法定程序，且被告以外之人如具有
    具結能力，仍應依法具結， 以擔保其據實陳述。故該條第2
    項規定「除顯有不可信之情況外」，應係指被告以外之人於
    偵查中向檢察官所為之陳述，不論是言詞或書面，有未遵守
    法律規定之情形，即檢察官於偵查中所為之證據調查，須係
    出於違法取供者、或具有具結能力之被告以外之人，未依法
    命其具結之情況，始無證據能力。查本件證人乙○○於偵查
    中所為之證述，被告等及辯護人等並未釋明有何顯不可信之
    情況，依上開規定，應認上開證人於偵查中所為之言詞陳述
    具證據能力。
貳、實體部分：
一、訊據被告甲○○坦認事前知悉其兄呂政生與被告戊○○、丙○○討論要以設計「仙人跳」之方式拿取他人財物，並於共
    犯呂政生、被告戊○○、丁○○、丙○○事前討論分工細節
    時多次在場，且於98年 6月18日上午偕同共犯呂政生至被害
    人乙○○前揭出租套房，事後並分得10萬元等情（見偵字第
    382號卷第54、55頁 ，原審卷第27頁、第90頁反面、第91頁
    ）；被告戊○○、 丁○○、丙○○等3人均坦承事前與共犯
    呂政生謀議，以設計「仙人跳」之方式向被害人索取財物，
    而由被告丁○○出面向被害人承租套房伺機親近被害人，並
    於98年6月18日，被告丁○○與被害人發生性行為之際 ，被
    告戊○○即衝入套房內作勢以手機拍照，並聯絡共犯呂政生
    偕同被告甲○○到場，厲聲斥責被害人與有夫之婦發生性關
    係，要求被害人給付金錢，被告丙○○亦到場假意協調賠償
    事宜， 被害人並於同日給付70萬元及簽立面額各為130萬元
    之本票2 紙予被告丙○○收執，被告戊○○、丁○○、丙○○亦因此而分得相當之代價之事實（被告戊○○部分，見原
    審卷第148頁反面、第149頁， 本院卷第132頁；被告丁○○
    部分，見偵字第9268號卷一第71至74、135至137頁，原審卷
    第24頁反面、 第25頁，本院卷第132頁；被告丙○○部分，
    見偵字第9268號卷二第188至190頁，原審卷第97頁反面，本
    院卷第132頁），而被告等4人於原審審理時均為認罪之表示
    （見原審卷第254至256頁），於本院除被告甲○○否認外，
    其餘三人亦均坦不諱（見本院卷第132頁）， 核與證人即被
    害人乙○○於警、偵訊、原審審理時證述：有將新竹縣竹東
    鎮○○路○段43號3樓之套房出租予被告丁○○，98年 6月18
    日伊與被告丁○○發生性關係時，被告戊○○衝進房間拍照
    ，共犯呂政生、被告甲○○、丙○○等隨後進來，叫伊拿錢
    出來處理，以200萬元解決， 伊有領70萬元交予被告丙○○
    ， 不足的開立面額各為130萬元之本票供作擔保等遭被告等
    人恐嚇而給付金錢並簽發本票之主要情節大致相符（見他字
    第2463號卷一第29、30、41、42頁，他字第2463號卷二第18
    1頁，偵字第9268號卷二第175、176頁，原審卷第190頁反面
    、第191頁），並經證人即借款130萬元予被害人之被害人友
    人劉松志、證人即辦理被害人70萬元定期存款解約及提領13
    0萬元事宜之二重埔農會職員徐小萍、陳素蘭、證人即98年6
    月23日與被告丙○○一起駕駛巡邏警車執行巡邏勤務，偕同
    被告丙○○至二重埔農會與被害人見面之新竹縣警察局保安
    隊警員陶海樑於警詢中證述綦詳（見偵字第9268號卷一第91
    至93、99至109頁）。
二、被告戊○○雖否認有毆打被害人及帶同被告丁○○離開後再
    度返回時有持菜刀等事實，辯稱：伊上去看到被告丁○○和
    被害人都沒有穿衣服，被害人要穿衣服，伊不給他穿，拉拉
    扯扯，伊沒有打被害人，但是被害人力氣很大，可能拉扯有
    碰撞，伊把被告丁○○載到被告丁○○乾媽家，伊問被告丁○○被害人有無強迫，被告丁○○說有，伊聽了很生氣，過
    了20分鐘，伊又趕回去，本來要修理被害人，伊車子停到租
    屋處時，隨手拿起路邊摩托車上放置的刮牆壁的刮刀，進到
    伊車子裡把包包拿出，再把刮刀放入包包內，再上到樓上，
    伊問被害人是否是用強的，被害人沒有回答伊，伊就認為被
    害人默認，就更生氣，就把刮刀拿出來，幾秒鐘就被共犯呂
    政生擋住了云云；被告甲○○辯稱：這個案子與我無關，當
    初是被我哥叫去，我到現場十幾分鐘，我就離開，而且沒有
    再回去云云。經查：
(一)被告戊○○有毆打被害人並於折返出租套房時有持菜刀一節
    ，業據證人即被害人乙○○於警詢時指訴：被告戊○○衝進
    房間用手打伊胸部兩拳，沒有持械，接著就把被告丁○○帶
    離現場，接著被告丙○○與兩位姓呂兄弟（即被告甲○○、
    共犯呂政生）就進入莊女租屋處，押著不讓伊走，過約20分
    後被告戊○○拿1把菜刀返回莊女租屋處等語（見他字第246
    3號卷一第30頁） ，及於偵查中證述：被告戊○○上來後很
    兇，有打伊臉部或胸部1、2下，力道不會很輕，但伊沒有受
    傷，被告戊○○先把被告丁○○帶走，被告丙○○、甲○○
    、共犯呂政生就一起到租屋處，被告戊○○又回到3 樓套房
    ，手持1把白鐵菜刀， 刀刃約有20公分，加刀柄約有30公分
    ，形狀是長方形菜刀等情明確 （見偵字第9268號卷二第175
    頁），於本院復陳明被告戊○○確實有拿刀等語（見本院卷
    第132頁背面）。 證人即共同被告丁○○亦於原審調查時供
    述：被告戊○○先進來，有打被害人一兩拳等語（見聲羈字
    第277號卷第21頁） ；證人即共同被告丙○○於偵查中、原
    審訊問時證述：被告戊○○突然敲門，手持菜刀，菜刀是一
    般家庭用的銀色菜刀，約30公分等語綦詳（見偵字第9268號
    卷二第190頁，偵聲字第30號卷第29頁反面，原審卷第30、9
    8頁）。 被告戊○○於警詢及檢察官初訊時供承：當時有衝
    進套房房間內，看見被害人與被告丁○○蓋著棉被但都赤裸
    ，伊當時很生氣就先打被告丁○○2 個巴掌，接著就出拳毆
    打被害人臉部2 下，伊先帶被告丁○○回伊家後約十幾分鐘
    後又折回該套房，伊當時有持 1把菜刀要砍被害人等情觀之
    （見偵字第9268號卷一第47、49頁，偵字第9268號卷二第14
    4頁）。 由上開被告於警詢之供述及證人乙○○、丙○○之
    證詞相互勾稽，可證明被告戊○○再次返回現場時，確實持
    有一把菜刀甚明。被告戊○○雖辯稱：在警局警察拿被害人
    的筆錄給伊看，要伊講的跟被害人一樣的話，就可以交保云
    云（見偵字第9268號卷二第200頁）， 惟參諸被告戊○○若
    果係為求交保而附和被害人之指訴，理應與被害人所陳完全
    一致，又何以毆打被害人身體何部位此一重要事實與被害人
    之指訴迥然不同，其上開辯解，實難採信。是被告戊○○在
    出租套房內有毆打被害人，並於再次返回出租套房時有持菜
    刀乙情，堪可認定。
(二)證人乙○○雖於原審審理時證稱：「（當時戊○○進來的時
    候照相，有無打你？）沒有。」、「（提示99偵382第 78頁
    ，證人99年1 月12日之訊問筆錄，在該頁第一個答，你回答
    檢察官說戊○○有打你的臉及胸部，有何意見？）那時候我
    突然想不起來，戊○○就拉我一下，我以為打我。」、「（
    戊○○第二次回到套房當時手上有無拿菜刀？）那個不是刀
    子，亮亮的我看不清楚，他說刮油漆的，好像是刮油漆的刀
    子，上開的「他說」，我是聽別人說的，我忘記了。」、「
    （你上開說「聽別人說」是什麼時候聽別人說？）過了很久
    ，我聽別人說的。」、「（提示98他2463卷一第30頁，證人
    於98年11月9 日之警詢筆錄，該頁最後一個答，你表示當時
    自稱丁○○的老公有拿著一把菜刀叫我簽本票，有何意見？
    ）那時候我看不清楚，很慌張。」、 「（提示99偵382第78
    頁，證人於99年1 月12日之訊問筆錄，在該頁倒數第三個答
    ，你曾經描述戊○○回到套房時，手持一把白鐵菜刀，刀刃
    有20公分，形狀是長方形的菜刀，跟你剛剛所言亮亮的看不
    清楚有出入，有何意見？）我那時候看不清楚，我慌張。」
    等語（見原審卷第191、192頁）。惟證人乙○○於警詢、偵
    查製作筆錄時距離案發時間較近，對於親身經歷之事實，理
    應記憶深刻而為清楚之證述，況證人乙○○雖證述：被告戊○○有毆打伊及持菜刀等語，然亦敘及其並未受傷，菜刀也
    沒有架在伊的脖子上等有利於被告戊○○之情節，其於警詢
    、偵查中所為之證詞，應無故為構陷被告戊○○而為虛偽陳
    述之可能，堪以採信。又乙○○於本院闡明，在原審會有以
    上說詞，係因雙方已和解，且朋友要其說係刮刀等語（見本
    院卷第132頁背面 ），益徵乙○○前揭於原審之證詞與事實
    不符，難執為對被告等有利之證據。
(三)又被告戊○○自原審羈押庭訊問時、檢察官複訊迄原審移審
    訊問時，除否認有毆打被害人及持菜刀返回出租套房一事外
    ，亦屢供稱：當天沒有揹背包，載被告丁○○去被告丁○○
    乾媽家時，有問被告丁○○說被害人是不是用強的等語（見
    偵聲字第30號卷第34頁，原審卷第26頁），惟證人甲○○證
    述：後來被告戊○○回來，伊在門口站著，伊看到被告戊○○揹個包包衝進來等語（ 見偵字第382號卷第54頁，原審卷
    第27頁反面），證人即共同被告丁○○證述：被告戊○○當
    天有揹包包，沒有問伊被害人是不是用強的等語（見原審卷
    第25頁），是被告戊○○之辯詞顯與共同被告甲○○、丁○○之供述矛盾，且被告等人事先即計劃要對乙○○以「仙人
    跳」詐財，被告戊○○與丁○○當時亦無男女朋友關係，自
    無詢問丁○○是否被害人用強的之必要，而被告戊○○當時
    有帶菜刀，已認定如上，其所辯未揹包包，無非要掩飭內裝
    菜刀之事實，要無可採。
(四)被告甲○○雖以前詞置辯，惟其於警詢已供稱：這件事我知
    道是丙○○提議的，因為我於98年5 月底假釋出獄，就居住
    在現在居住所，丙○○曾多次來找我哥等語(見偵字第382號
    卷第15頁 )；證人乙○○於偵查中證稱：呂政生、甲○○等
    人進來套房後，他們很兇，不讓我走 ，---戊○○拿刀作勢
    要砍我，被呂政生、甲○○等人擋下來，呂政生開口要我拿
    5百萬元， 說是要和解，我一直要求不要那麼多錢，丙○○
    、甲○○在旁邊幫腔，談好後，丙○○開車載我去農會，呂
    政生坐我旁邊，甲○○騎我的機車回家後，沒有跟我們去農
    會等語(同卷第78頁)；證人戊○○於原審證稱：與呂政生談
    論二、三次，沒有看到甲○○，案發當天在套房內，我看到
    丙○○是跟乙○○站在最裡面，呂政生站在門口，甲○○可
    能在廁所或是門旁邊，後來，我是聽呂政生說我分得錢扣五
    萬元給他，因為甲○○剛關回來等語 (原審卷第201頁至205
    頁)；證人丁○○於原審證稱 ：討論時沒有甲○○，案發時
    ，我離開套房，在樓下遇到呂政生、甲○○，他們要上樓等
    語(原審卷第213頁)； 證人丙○○於原審證稱：與呂政生在
    討他家討論三到五次，有一次在我家附近公園，那次，呂政
    生、甲○○共騎一部機車，我騎腳踏車跟他們會合，我跟呂
    政生坐在公園台階討論，甲○○走蠻遠去後面抽煙，案發當
    天戊○○拿金屬白鐵塊(應指菜刀)進來時，被呂政生、甲○○擋下，後來，我分到的部分有拿五萬元給甲○○叫紅，因
    呂政生說他弟弟剛關出來沒有工作，賺點錢給他等語 (原審
    卷第218頁至220頁) 。由上開證詞觀之，固無證據足認被告
    甲○○於事前有參與討論，但主謀呂政生與甲○○是同胞兄
    弟，案發當日且偕甲○○同往現場，衡情呂政生自無隱瞞甲○○其等事前討論「仙人跳」計劃之必要，且被告甲○○智
    慮正常，縱事先未受告知，其事先已知悉呂政生、丙○○等
    人多次聚會討論，案發當日至現場，看到戊○○偕丁○○離
    去，丙○○與乙○○、呂政生對話討論賠償事宜，已可得悉
    事情原委，卻仍在場助勢，事後且分別自丙○○、戊○○處
    各取得5萬元，合計10萬元 。若非被告甲○○有實際參與部
    分行為，丙○○、戊○○豈可能因呂政生一句話，即分別付
    款5 萬元，故甲○○所收受款項，雖名為分紅，實為分贓，
    自不能解免共犯之責，所辯亦不可採。
三、另被告丙○○於原審雖否認案發前1日即98年6月17日，有與
    被告甲○○、戊○○、丁○○及共犯呂政生在共犯呂政生前
    揭居所討論並確認翌日行動之分工細節等情。辯稱：係案發
    前1、2天，在伊住處附近的公園與共犯呂政生確認行動云云
    。經查：證人即共同被告丁○○於警詢中供述：「伊和被告
    戊○○及殺豬生兩兄弟（指被告甲○○、共犯呂政生）還有
    編號6警察（指被告丙○○）於案發前1天（17日）於殺豬生
    家中事先商討推演，商討中編號6 只跟殺豬生說話，執行的
    時間確定後，我聽到執行當時編號6 之警察也會在附近。」
    等語（見偵字第9268號卷一第73頁），及於偵查中供述：「
    在案發前一天即98年6 月17日，戊○○又載我到呂政生住處
    ，當時我及呂政生、甲○○、戊○○、丙○○都有在場，這
    次是我主動跟他們說，可能明天就可以行動，因為我覺得房
    東（指被害人乙○○）已經等不及了，很想跟我發生性行為
    ，我一直拖延，因為98年 6月17日房東約我吃飯，當時他就
    想跟我發生性關係，我就故意說MC來，其實當時我的MC已經
    結束了，我們人又在外面，我跟其他的人也還沒有準備好，
    我就跟房東約在隔天早上8點，98年6月17日下午房東送我回
    乾媽家，我當天晚上就去呂政生住處，我們商討隔天如何行
    動，我表明希望儘快行動，但呂政生表示不要那麼快，後來
    還是決定明天行動， 我就跟其他人說我跟房東約隔天早上8
    點，隔天早上8 點大家都到我租屋處等，由戊○○先進屋，
    我會先把門打開來，戊○○聽到我叫，就會衝進來，手持手
    機拍我與房東的裸照，呂政生、甲○○在我要離開現場時，
    再上樓進屋，丙○○則假裝是路過看門打開才進屋來，還說
    要帶我去驗傷，當時我只知道是這樣，他們說以後的事情，
    他們都會處理。」 等情綦詳（見偵字第9268號卷二第136、
    137頁）， 並於原審訊問時迭供述：案發前1天即98年6月17
    日，有和被告甲○○、戊○○、丙○○及共犯呂政生，在共
    犯呂政生居所討論隔天即98年 6月18日對被害人乙○○實施
    仙人跳之分工細節等語明確 （見聲羈字第277號卷第21頁、
    原審卷第24頁反面）， 其就案發前1日，在共犯呂政生居所
    ，與被告戊○○、丙○○及共犯呂政生等討論翌日實施仙人
    跳之分工細節等所為之供述前後均屬一致，且無明顯矛盾不
    合情理之處，衡以被告丁○○在本案分擔之角色係負責親近
    被害人伺機實施仙人跳，對於決定何時下手、案發前有無與
    其他共犯討論分工細節等重要事項，應屬記憶最為深刻，其
    證言應堪採信。另細繹被告丙○○所為關於案發前有無與其
    他被告在共犯呂政生居所討論實施仙人跳細節之辯解，除於
    原審行準備程序時供稱：係案發前1、2天，在伊住處附近的
    公園與共犯呂政生確認行動等情外（見原審卷第97頁反面）
    ，其餘歷次庭訊則均供述：印象中前1 天沒有到共犯呂政生
    住處，印象中是在98年6 月16日傍晚晚餐過後，與被告甲○○、共犯呂政生在公園討論何時行動等語（見偵字第9268號
    卷二第191頁，原審卷第29、218頁）。是縱認被告丙○○有
    於98年6 月16日與被告甲○○、共犯呂政生在被告丙○○住
    處附近的公園討論本案，亦無礙其確有於案發前1日即98年6
    月17日，在共犯呂政生居所與被告甲○○、戊○○、丁○○
    等人討論翌日實施仙人跳之分工細節等事實，是被告丙○○
    之辯解，應係記憶錯誤所致，洵無足採。又被告丙○○於本
    院業已自承，其確有上開犯行 （見本院卷第132頁），是被
    告丙○○犯行應堪認定。
四、按共同正犯，在合同之意思內各自分擔犯罪行為之一部，相
    互利用他人之行為，以達其犯罪之目的者，即應對全部所發
    生之結果，共同負責（最高法院28年上字第3110號判例可資
    參照）。查被告甲○○、戊○○、丁○○、丙○○與共犯呂
    政生事先謀議對被害人實施「仙人跳」藉以索取財物，並推
    由被告丁○○出面向被害人承租房屋後，俟被害人與被告丁○○發生性行為之際，再由被告戊○○喝令斥責，被告甲○○、丙○○、共犯呂政生則憑藉人多之優勢，要求被害人給
    付金錢，被告戊○○並持菜刀再次返回，作勢欲砍，已足使
    被害人心生畏懼， 因而支付70萬元及簽發面額各為130萬元
    之本票2 紙予被告丙○○收執，事後且均有贓款之分配，顯
    然其等就前揭恐嚇取財之犯行均有互相利用他人所為，而達
    最終目的之意思，其等 4人就全部犯行結果，自應負責而為
    共同正犯。
五、此外，復有新竹縣政府警察局偵辦丙○○等人涉嫌強盜案所
    附基地台位置及相關人員處所示意圖、98年 6月18日被害人
    乙○○遭丙○○等人涉嫌強盜案通聯紀錄一覽表、98年 6月
    18日及23日強盜案行動電話發（受）話基地台對照表、通聯
    紀錄分析、被害人指認被告丙○○、丁○○、呂政生、甲○○、戊○○之照片、被告丙○○使用之車輛照片、被告戊○○同款車輛照片、新竹縣竹東地區農會顧客存單彙總查詢、
    被害人存摺影本、被害人使用之門號0000000000號行動電話
    通聯調閱查詢單、通聯紀錄、 車號2102-NA號自小客車之車
    籍查詢-基本資料詳細畫面、 被告丙○○之住家及所使用之
    車輛照片共6幀、新竹縣政府警察局保安隊98年6月17日、98
    年6月18日、98年6 月23日勤務分配表、98年6月23日組合警
    力（巡邏）勤務計畫、被告丙○○使用之門號0000000000號
    行動電話通聯調閱查詢單、通聯紀錄、被告丁○○使用之門
    號0000000000號行動電話通聯調閱查詢單、通聯紀錄、共犯
    呂政生使用之門號0000000000號行動電話通聯調閱查詢單、
    被告戊○○使用之門號0000000000號行動電話通聯調閱查詢
    單、通聯紀錄、竹東地區農會二重辦事處及測試基地台編號
    照片7幀、臺灣銀行竹北分行98年12月15日竹北營字第09850
    01826號函暨其所檢附之被告丙○○開戶資料及往來明細 、
    臺灣銀行竹北分行98年12月18日竹北營字第0985001843號函
    ，暨其所檢附之被告丙○○開戶資料及傳票影本2 紙、被告
    丙○○簽名筆跡、新竹縣竹東地區農會紙袋照片2 張、新竹
    第三信用合作社存摺存款交易對帳單、新竹縣政府警察局指
    認犯罪嫌疑人紀錄表（被告戊○○、丁○○、甲○○）被告
    丁○○之電話簿內頁影本、臺灣新竹地方法院98年度聲搜字
    第724、725號搜索票、新竹縣政府警察局刑事警察大隊搜索
    筆錄、扣押物品目錄表（被告丙○○、戊○○、共犯呂政生
    ）、新竹縣竹東鎮○○路35號旁學前橋照片5 幀、臺灣新竹
    地方法院檢察署扣押物品目錄表、扣押物品清單、刑事案件
    證物採驗紀錄表、遠傳電信股份有限公司99年 1月11日檢送
    之被告甲○○使用之門號0000000000、0000000000號行動電
    話雙向通聯紀錄、被告丙○○繪製之出租套房現場圖、被害
    人領錢路線圖等在卷可稽（見他字第2463號卷一第11至25、
    36、46、47、52至54、62至118、122至168、176至 193頁，
    他字第2463號卷二第1 至23、32至59、104至168、173至176
    、188至202頁，偵字第9268號卷一第67、76、77、81至90、
    94至96頁，偵字第9268號卷二第157、158、211至213頁、21
    7至218頁，偵字第 382號卷第27、28、32至34、64至71、94
    至96頁，偵聲字第61號卷第6、7頁），及被告丙○○所有，
    用以與被害人乙○○、共犯呂政生聯絡之黑色MOTOROLA廠牌
    行動電話1支（含門號0000000000SIM卡 1張）扣案可佐。綜
    核上情，本件事證明確，被告甲○○、戊○○、丁○○、丙○○等4人恐嚇取財犯行，均堪認定。
六、按刑法上之恐嚇行為不以將來之惡害通知為限，即以強暴脅
    迫為手段，而被害人未達於不能抗拒程度者亦屬之，又本票
    係有體物，為表彰財產上權利之文書，具有經濟價值，被告
    甲○○、戊○○、丁○○、丙○○等4 人經與共犯呂政生謀
    議後分擔實施以傷害斥責之強暴、脅迫手段，使被害人乙○○心生畏懼而給付70萬元及簽立面額各為130萬元之本票2紙
    （兌現130萬元） 予被告丙○○，被告等人再予以朋分花用
    ，其等「仙人跳」之手法原本該當於刑法第339條第1項之詐
    欺取財罪，但既已訴諸強暴、脅迫手段，犯意已有變更，核
    其等所為，均係犯刑法第346條第1項之恐嚇取財罪。被告丁○○雖於與乙○○發生性關係後先行離去，未參與恐嚇之行
    為，但其等事先即預計要迫使乙○○支付遮羞費，使用強暴
    、脅迫之手段，乃其可預見，且並不違背其本意，亦應負恐
    嚇取財之共犯責任。公訴意旨認被告等均係犯刑法第330 條
    第1項之加重強盜罪，容有未恰(詳下述) ，惟其基本事實同
    一，本院自應予審理，並變更起訴法條。被告等4 人就前揭
    恐嚇取財犯行，與共犯呂政生間，有犯意之聯絡及行為之分
    擔，皆為共同正犯。被告甲○○、戊○○分別有事實欄一、
    二所載前科及執行完畢之情形，此有本院被告前案紀錄表存
    卷可查，其等於五年以內故意再犯本件有期徒刑以上之罪，
    均為累犯，應各依刑法第47條第1項之規定加重其刑。
七、原審以被告等罪證明確，依刑法第28條、第346條第1項規定
    ，審酌被告等均正值青壯，不思以正當途徑獲取財物，被告
    丙○○身為被害人之堂外甥，得悉被害人頗有積蓄，竟與共
    犯呂政生、被告甲○○、戊○○、丁○○等人商討以俗稱「
    仙人跳」之方式對被害人索取財物，被告戊○○且以威嚇斥
    責甚至拳頭毆擊之手段，其等並憑藉人多之優勢 ，使年逾6
    旬之被害人心生畏懼，因而給付被告等人財物，應予非難，
    被告甲○○、丁○○均仍在假釋期間內，猶不知警惕，再次
    為本件觸法行為，足認其等自制力薄弱，而被告丙○○身為
    警員，理應為人民之表率，竟知法犯法，本不宜寬貸，惟念
    及其犯罪動機係因不滿被害人曾對其妹妹有逾矩之肢體碰觸
    行為而生報復之情，被告丁○○係因甫出監，無力撫養年幼
    子女而鋌而走險致罹刑章，被告甲○○僅分得10萬元，於本
    案參與之程度不若其他被告，係居於次要之角色，及被告等
    犯後終能坦承犯行，頗有悔悟之意，態度尚可，被告戊○○
    、丙○○並分別與被害人以40萬元 、100萬元達成和解一節
    ，業據被害人於原審審理時證述在卷 （見原審卷第199頁反
    面），並有和解書、匯款申請書等為據（見原審卷第32至36
    、264頁） ，並兼衡被告甲○○學歷為高中畢業，作粗工，
    月薪4萬5千元，經濟狀況勉持，被告戊○○高中畢業，從事
    水電工作，月薪3萬5千元，經濟狀況尚可，被告丁○○學歷
    為國中畢業，從事美髮，月薪2 萬餘元，經濟狀況尚可，被
    告丙○○二專畢業，現任職警員，月薪7 萬元，經濟狀況小
    康之智識程度、生活狀況等一切情狀，分別就甲○○處有期
    徒刑8月，戊○○處有期徒刑1年，丁○○處有期徒刑6 月，
    丙○○處有期徒刑1年4月。並敘明就被告丁○○部分諭知易
    科罰金之折算標準。至於刑法第41條復於98年1 月21日經修
    正，自98年9月1日起施行，惟本次修正係針對被判處6 月以
    下有期徒刑及拘役確定之人，於執行時，本得聲請易科罰金
    ，而未聲請易科罰金時，得改為聲請易服社會勞動，此乃檢
    察官執行時所應處理之事項，非係刑法法律有變更，自毋庸
    為新舊法之比較。被告丙○○前未曾因故意犯罪受有期徒刑
    以上刑之宣告，素行尚稱良好，犯案前有正當之工作及穩定
    之收入，其因一時失慮致罹刑典，犯後尚知所悔悟，且以逾
    其所取得金錢之2 倍金額賠償被害人，並全數給付完畢，經
    此偵審教訓，應知警惕而無再犯之虞，認所宣告之刑，以暫
    不執行為適當，爰依刑法第74條第1項第1款之規定諭知緩刑
    3 年，並依同法第74條第2項第4款規定，諭知被告丙○○應
    向公庫支付20萬元，以啟自新。復敘明扣案如附表編號10所
    示之黑色MOTOROLA廠牌行動電話1支（含門號0000000000SIM
    卡1 張），係被告丙○○所有，供作與被害人乙○○、共犯
    呂政生聯絡本案恐嚇取財犯行所用之物，業據其供承甚明（
    見原審卷第99頁反面、第255頁），爰依刑法第38條第1項第
    2款之規定宣告沒收；另扣案之如附表編號3所示之被告丁○○之筆記本 1本，其內雖載有被害人之行動電話號碼（見偵
    字第9268號卷一第76頁），惟尚有記載私人之記事及通訊資
    料，亦據原審勘驗屬實，製有勘驗筆錄可考（見原審卷第72
    頁），尚難認係被告丁○○所有專供犯罪所用之物；又扣案
    之附表編號4所示之被告丙○○臺灣銀行存摺簿1本，雖係被
    告丙○○所有，且其中98年 6月25日存入之現金30萬元係自
    被害人處所取得之款項，惟被害人尚可依民事法律關係向被
    告丙○○求償，而被告丙○○亦已賠償被害人100萬元 ，有
    和解書、匯款申請書等供參（見原審卷第32至36頁），亦難
    認該存摺係被告丙○○所有供本件犯罪所用或因犯罪所得之
    物；再如附表編號1、2、5至9所示之扣案物，均與本案無涉
    ，均不另為沒收之諭知。經核原審認事用法均無不合，量刑
    亦屬妥適，應予維持。
八、檢察官循告訴人請求上訴，上訴意旨略以：被害人係在喪失
    自由情形下，為財物交付，故被告等人應係犯強盜罪而非恐
    嚇取財罪，另被告丙○○知法犯法，原審竟予被告丙○○緩
    刑3年，被告戊○○僅賠償被害人5萬元且避不見面，原審量
    刑過輕云云。被告戊○○上訴意旨略謂：其非主謀，原審處
    有期徒刑1年，較之被告甲○○處有期徒刑8月、被告被告丙○○諭知緩刑3 年，量刑稍重，有違比例及平等原則云云。
    惟按刑法上強盜罪與恐嚇取財之區別，係以被告對被害人施
    用威嚇之程度為準，如其程度足以壓抑被害人意思自由，致
    使不能抗拒而為財物之交付者，為強盜罪，反之如其程度尚
    不足以壓抑被害人之意思自由，被害人並非不能抗拒或未達
    於不能抗拒之程度，其交付財物與否，儘有自由斟酌之餘地
    者，僅應成立恐嚇取財罪，其既遂、未遂之標準，又以被害
    人是否因恐嚇而心生畏懼及已否交付財物為準，最高法院著
    有79年度台上字第5023號判決可資參照。又強盜罪之行為人
    不論係強取他人之物，或係逼令他人交付其物，必須與其強
    制被害人至使不能抗拒之行為具有因果關係，方能構成強盜
    罪，故若行為人客觀上雖有強暴或脅迫行為，但被害人之意
    思自由並未因之喪失，在此狀況下，被害人係出於其他動機
    ，竟自動交付其財物，則亦不能成立強盜罪。易言之，恐嚇
    取財與強盜罪，二者就其同具有不法得財之意思，及使人交
    付財物而言，固無異趣，但就被害人是否喪失意思自由，不
    能抗拒言之，前者被害人尚有意思自由，後者被害人之意思
    自由已被壓制，達於不能抗拒之程度，故恐嚇取財罪，其恐
    嚇行為雖不以將來之惡害通知為限，即以目前之危害相加，
    亦屬之。但必其強暴、脅迫手段，尚未使被害人達於不能抗
    拒之程度始可，如其強暴、脅迫行為，已使被害人喪失意思
    自由，達於不能抗拒之程度，即應構成強盜罪，而非恐嚇取
    財罪。又強盜罪與恐嚇取財罪固以被害人是否因被告之加害
    行為達於不能抗拒之程度為其主要區分標準，而審酌此情狀
    ，自應以行為當時客觀時、地、人、物等情狀及被害人主觀
    上之意識為斷（最高法院98年度台上字第4757號裁判意旨供
    參）。經查：
(一)證人即被害人乙○○雖於警詢時證稱：「自稱莊女老公的人
    （即被告戊○○）拿刀進來說要殺我，丙○○也在現場，之
    後莊女老公就離開，丙○○和另外兩位姓呂的（即被告甲○○、共犯呂政生） 共三人押著我要簽本票，當時我簽了130
    萬的本票兩張，簽好丙○○就開他的車子連同那兩位姓呂的
    押著我去二重埔農會，解除定存，領了70萬元，之後才放我
    走」、「自稱莊女老公將莊女帶離現場後返回，並拿一把菜
    刀，刀口指著我，叫我簽本票，丙○○在現場看到此景並未
    制止，然後呂姓兩兄弟一個站在我前面，一個站在我後面，
    控制我行動不讓我離開，丙○○與呂姓兩兄弟就一直叫我簽
    本票，之後該自稱莊女老公男子看到我已經遭控制，就先行
    離開。」、「（你在丙○○所駕駛車上時，呂姓兄弟如何控
    制你行動？）他們倆兄弟就坐在我兩邊，把我夾在中間，然
    後丙○○駕駛車輛。」、「自稱莊女老公之男子離開現場約
    10分鐘左右，丙○○與呂政生、甲○○逼著我簽立本票。」
    、「當時丙○○叫我下車去農會領錢時，告訴我說領錢後將
    錢拿至車上交給他，而當時呂政生、甲○○陪我到農會門口
    等我，我自己進去農會定存解約，提領70萬元出來交付給丙○○。」等語（見他字第2463號卷一第26、30、32、41頁）
    ；指述被告戊○○拿菜刀逼其簽本票，呂政生兄弟有搭丙○○車挾持伊一起至農會領錢。嗣於偵查中則證述：被告戊○○有打伊臉部或胸部1、2下，力道不會很輕，但伊沒有受傷
    ，被告戊○○拿刀作勢要殺伊，說伊亂搞他太太，菜刀沒有
    架在伊的脖子上，因為被被告丙○○、甲○○、共犯呂政生
    等人擋下來，被告戊○○約待在房間內1、2分鐘後就離開了
    ，被告戊○○離開後， 共犯呂政生開口要伊拿500萬元，說
    是要和解，伊一直要求不要那麼多錢，被告丙○○、甲○○
    在旁邊幫腔，講了很久， 共犯呂政生說最低200萬元，伊說
    伊沒有那麼多錢，只有70萬元，共犯呂政生要伊簽本票，金
    額為130萬元，被告丙○○就說要簽2 張，金額各為130萬元
    ，談好後被告丙○○就開車載伊回家拿證件印章，伊自己下
    車拿好證件後，又繼續前往農會，到農會後自己進入領錢，
    領到錢後，就從車窗把錢交給被告丙○○，伊就自己從農會
    走回家等語（見偵字第9268號卷二第175、176頁）。上開證
    述，並未提及被告戊○○持刀逼其簽本票，且未言及呂政生
    兄弟有偕同前往農會領錢。另乙○○於原審審理時結證稱：
    「戊○○何時回來，是在你簽本票前還是後？我簽好之後，
    他回來」、「（請問你知道丙○○是警察嗎？）知道。」、
    「（既然是如此的話，丙○○到場時你不請丙○○請其他警
    察幫你解圍？）我當時想法我怕別人知道。」、「（你剛剛
    回答律師你給付兩百萬元給丙○○是因為怕人家知道，怕人
    家知道，「人家」是否含有司法單位嗎？）不是，怕我鄰居
    知道。」、「（為何你怕鄰居知道？）我有太太，我怕太太
    知道。」、「（你到該督察室去，是因為你去陳情丙○○？
    ）對。」、「（既然你願意簽本票且交付兩百萬元，你為何
    要陳情丙○○？）因為我沒有拿到收據，怕他再拿一次。」
    、「（你到督察室去陳情丙○○，你不會怕這件事情被人家
    知道？）那時候已經很多人知道了，就不管了。」等語（見
    原審卷第195、198頁）。其證述戊○○係於簽本票後才再回
    來，且稱係怕別人知道，才同意付款。另參證人丙○○於原
    審證稱：(問：戊○○第二次特刀進去套房時 ，你舅舅已經
    將本票簽好了嗎？是」等語(原審卷第221頁反面) ，核與乙○○於原審證述相符，且被告戊○○係先帶丁○○離去，約
    20分鐘後始返回套房，期間，呂政生等與乙○○已討論和解
    事宜一段時間，應認被告戊○○持刀進套房時，乙○○已簽
    好本票，自非受被告戊○○持刀逼迫而簽本票。且被告等人
    事先已計劃合演「仙人跳」已如上述，證人丁○○於原審亦
    證稱：我是透過戊○○跟我講要仙人跳，我當初剛關出來，
    我就想說做做看，戊○○帶我去呂政生家，呂政生跟我談，
    98年6月18日與戊○○沒有男女朋友關係等語( 原審卷第214
    頁) ，被告戊○○於原審亦證稱：我回到乙○○出租套房，
    是要演戲演像一點，讓乙○○知道(相信)丁○○是我老婆等
    語 (原審卷第203頁)，則被告戊○○既係主動安排丁○○出
    面誘引乙○○，且與丁○○並無男女朋友關係，丁○○與乙○○發生性關係亦屬計劃中事，戊○○假扮丁○○丈夫，亦
    只是配合演出而已，目的只是要錢，並無打傷或置乙○○於
    死地之必要，其縱有持菜刀至現場，究其目的，亦只是要演
    得像一點而已，且立即被呂政生等人攔住而離開現場，自無
    因被告戊○○持刀而致使不能抗拒之情事。另佐以被害人於
    案發後近 5個月始向被告丙○○任職之新竹縣政府警察局督
    察室陳情，訪談案由為「陳情人（指被害人）投訴本分局員
    警丙○○代處理案件，拿走現金200萬元卻未處理」 等情，
    有被害人於98年11月 4日在新竹縣政府警察局督察室製作之
    訪問紀錄表1份在卷可考 （見他字第2463號卷一第26頁），
    並徵諸被害人於偵查中證述：「（你遭被告等人強迫簽下本
    票，事後被告丙○○、呂政生帶你去農會領款，你為何不求
    救？）我害怕被別人知道，而且我想本票已經簽了，錢還是
    要付。」等語（見偵字第9268號卷二第177頁） 。可知，被
    告戊○○雖有對被害人加諸身體上之暴力行為並出示菜刀等
    利器，惟被害人並未受傷，且被告戊○○出示菜刀，已在乙○○簽本票之後。簽本票前，僅呂政生與被害人商討，甲○○在旁，丙○○則以乙○○親戚身分扮演和事佬角色，並非
    參與威嚇之角色。又被害人係搭范政宏自用小客車離去，且
    猶能獨自下車返家拿取存摺、印章，並單獨進入金融機構提
    款，均非無逃跑求救之機會或可能，且被害人提領70萬元交
    予被告丙○○後，被告丙○○等人已駕車離去，被害人顯已
    知即將脫離被告丙○○等人之掌控，自有權決定報警，被害
    人捨此而不為，嗣後並給付餘款130萬元予被告丙○○ ，難
    認本件被害人給付財物已完全喪失意思決定之自由而達於不
    能抗拒之程度，與強盜罪之構成要件有間。
(二)另按關於刑之量定，係實體法上賦予法院得為自由裁量之事
    項，倘其量刑已以行為人之行為罪責為基礎，並斟酌刑法第
    57條各款所列情狀，在法定刑度內，酌量科刑，如無偏執一
    端，致明顯失出失入情形，上級審法院本不得單就量刑部分
    遽指為不當或違法。本件被告戊○○事前參與多次謀議，扮
    演丁○○老公，案發時毆打乙○○，並持菜刀作勢砍殺，參
    與程度自較甲○○僅於案發之日到場充人頭為重，且事後戊○○雖與被害人和解，但僅支付部分款項，原審量處較重於
    甲○○之刑，且未宣告緩刑，並無不當。至被告丙○○身為
    警員，參與犯案固值非難，但其犯案部分動機係認被害人乙○○性好漁色，曾輕薄其妹，心生不滿，犯後自偵查中即主
    動坦承犯行，有助於釐清案情，非無悔意，且經家人協助，
    已賠償一百萬元，遠超過其犯罪所得，被告經此教訓，應知
    警惕無再犯之虞，原審諭知附條件緩刑，經核尚無不當。又
    被告戊○○固於原審和解後，僅付5 萬元，惟被害人乙○○
    同意分期支付，期限尚未屆滿，原審亦未以和解作為量刑之
    依據，自不得以和解尚未全部履行，資為量刑應予加重之理
    由。
(三)綜上，檢察官及被告戊○○上訴均無理由，均應予以駁回。
據上論斷，應依刑事訴訟法第368條，判決如主文。
本案經檢察官陳傳宗到庭執行職務。
中    華    民    國    99    年    11   月   10      日
                  刑事第十七庭  審判長法  官  王炳梁
                                      法  官  黃雅芬
                                      法  官  陳世宗
以上正本證明與原本無異。
被告不得上訴。
檢察官如不服本判決，應於收受送達後10日內向本院提出上訴書
狀，其未敘述上訴之理由者並得於提起上訴後10日內向本院補提
理由書（均須按他造當事人之人數附繕本）「切勿逕送上級法院
」。
                                      書記官  李佳穎
中    華    民    國    99    年    11    月    10    日
附錄：本案論罪科刑法條全文
刑法第346條第1項
意圖為自己或第三人不法之所有，以恐嚇使人將本人或第三人之
物交付者，處六月以上五年以下有期徒刑，得併科一千元以下罰
金。
附表：
┌──┬───────────┬────┬───────┐
│編號│       物品名稱       │  數量  │   所有人     │
├──┼───────────┼────┼───────┤
│1   │房屋租賃契約書        │  1本   │   戊○○     │
├──┼───────────┼────┼───────┤
│2   │記事本                │  3本   │   戊○○     │
├──┼───────────┼────┼───────┤
│3   │記事本                │  1本   │   丁○○     │
├──┼───────────┼────┼───────┤
│4   │臺灣銀行存摺簿        │  1本   │   丙○○     │
├──┼───────────┼────┼───────┤
│5   │空白商業本票          │  1本   │   丙○○     │
├──┼───────────┼────┼───────┤
│6   │SONY VAIO行動電話（含 │  1支   │   甲○○     │
│    │門號0000000000及091785│        │              │
│    │1546 SIM卡2張）       │        │              │
├──┼───────────┼────┼───────┤
│7   │SOWA行動電話（含門號  │  1支   │   丁○○     │
│    │0000000000SIM卡1張）  │        │              │
├──┼───────────┼────┼───────┤
│8   │I-PHONE行動電話（含門 │  1支   │   丁○○     │
│    │號0000000000SIM卡1張）│        │              │
├──┼───────────┼────┼───────┤
│9   │MOTOROLA行動電話（含門│  1支   │   戊○○     │
│    │號0000000000SIM卡1張）│        │              │
├──┼───────────┼────┼───────┤
│10  │SONY ERICSSON行動電話 │  1支   │   丙○○     │
│    │（含門號0000000000SIM │        │              │
│    │卡1張）               │        │              │
└──┴───────────┴────┴───────┘

司法院資訊處製作；財團法人民間司法改革基金會備份。
